臺灣臺中地方法院宣示判決筆錄　　　　 100年度訴字第2268號
公　訴　人　臺灣臺中地方法院檢察署檢察官
被　　　告　楊書誠
　　　　　　陳俊凱
上二人共同
指定辯護人　本院公設辯護人　賴忠杰
上列被告等因詐欺等案件，經檢察官提起公訴（100 年度偵字第
15382 、15461 號），並聲請改依協商程序判決，經本院合議庭
裁定由受命法官獨任進行認罪協商程序後，於中華民國100 年11
月10日上午11時0 分，在本院第10法庭宣示判決，出席職員如下
：
　　　　法　官　楊萬益
　　　　書記官　譚系媛
法官起立朗讀判決主文、犯罪事實要旨、處罰條文、附記事項及
告以上訴限制、期間並提出上訴狀之法院，且諭知記載其內容：
    主    文
楊書誠成年人與少年共同犯行使偽造公文書罪，處有期徒刑壹年
陸月。如附表所示之物，均沒收。
陳俊凱共同犯行使偽造公文書罪，處有期徒刑壹年陸月。如附表
所示之物，均沒收。
    犯 罪 事 實 要 旨
(一)、楊書誠、不知真實姓名年籍，綽號分別「小卷」、「阿俊」
    及其他詐欺集團成員等人均係成年人。渠等與陳俊凱、不詳
    之成員所組成之詐欺集團，彼等係以先以電話向不特定民眾
    詐騙後，再持偽造公文，假冒公務員身分向民眾當面騙取款
    項。陳俊凱於民國99年10月間，得知少年楊○○（民國83年
    3 月7 日生，年籍資料詳卷；正由本院少年法庭審理中）缺
    錢花用，遂介紹楊○○加入渠等之詐欺集團，擔任到現場向
    被害人騙取款項之工作，而陳俊凱在集團中負責聯絡車手出
    門及事後發放贓款與車手等事宜，若少年楊○○詐騙得手，
    陳俊凱即可與車手楊○○從詐騙所得款項中各分得百分之零
    點伍之報酬。楊書誠、「小卷」、「阿俊」、楊○○及不詳
    年籍詐欺集團成員等人，共同基於行使偽造公文書、行使特
    種文書、冒充公務員行使職權而詐欺取財之犯意聯絡，先由
    集團不詳成員於99年間某日，在不詳地點，以不詳方式，偽
    刻「台北地方法院檢查署」之印章1 枚，繼以之蓋於用以表
    示傳喚證人到案之「台北地方法院地檢察署傳票」上，並製
    作承辦檢察官劉明川為名義製作之「公證請求書」各1 紙，
    而以此方式偽造該等公文書，足生損害於臺灣臺北地方法院
    檢察署對於機關公文管理之正確性，並持之為詐騙工具。嗣
    於99年12月3 日上午6 時許，由陳俊凱及楊書誠先後撥打電
    話催促楊○○出門，準備到臺北某處詐騙現場向被害人收取
    款項，於同日上午8 時許，上開詐欺集團某成員，以電話向
    黎鳳蓮詐稱係健保局員工及偵查隊隊長，黎鳳蓮因涉嫌詐欺
    犯罪，必須拿錢出來證明其清白云云。黎鳳蓮於驚慌之下，
    誤信為真，遂自其華南銀行帳戶內領出新臺幣（下同）90萬
    5000元，依詐欺集團成員之指示，於同日中午12時許，前往
    樹林市○○路之地藏王廟前等待交付款項，而於此之前，詐
    騙集團之某成員於同日上午11時許，以行動電話聯絡楊書誠
    、「阿俊」、「小卷」及少年楊○○共同搭乘自用小客車前
    往上述地藏王廟附近，先由楊書誠下車至附近便利商店收取
    詐欺集團某成員所傳真之「台北地方法院地檢署傳票」、「
    公證請求書」各1 紙，轉交予少年楊○○後、再由少年楊○
    ○佩帶偽造之書記官「陳正明」之職務證後，依約定時間及
    地點，假冒為書記官「陳正明」下車至地藏王廟取款，而楊
    書誠、「阿俊」、「小卷」等人則在附近負責把風及接應，
    黎鳳蓮即將上述所提領之90萬5000元交付少年楊○○，少年
    楊○○即交付偽造「台北地方法院地檢察署傳票」、「公證
    請求書」等公文書2 張予黎鳳蓮收執而行使之，足生損害於
    臺灣臺北地方法院檢察署對於機關公文管理之正確性、公信
    力。嗣因少年楊○○取得上述款項後，自行搭乘計程車南下
    臺中捲款而逃，未返回其他詐欺集團成員所乘坐之車輛。少
    年楊○○因此於同日晚間11時許，遭楊書誠、陳俊凱、曾憲
    勳、林建旻、王炯文等人以妨害自由、傷害等手段（楊書誠
    、陳俊凱等人所涉妨害自由、傷害等案件，業經本院另案審
    理）索回詐騙款，始知上情。
三、處罰條文：
    兒童及少年福利法第70條第1 項，刑法第11條、第28條、第
    339 條第1 項、第158 條第1 項、第216 條、第211 條、第
    55條。
四、附記事項：
(一)、按刑法上偽造文書罪，係著重於保護公共信用之法益，即使
    該偽造文書所載名義製作人實無其人，而社會上一般人仍有
    誤信其為真正文書之危險，仍難阻卻犯罪之成立，最高法院
    54年台上字第1404號判例意旨參照。又刑法第218 條第1 項
    所謂偽造公印，係屬偽造表示公署，或公務員資格之印信而
    言，最高法院70年度台上字第5764號判決意旨參照；亦即上
    開規範之目的在於保護公務機關之信用性，凡客觀上足以使
    社會上一般人誤信為公務機關之印信者，不論是否確有該等
    公務機關存在，抑公務機關之全銜是否正確而無缺漏，仍構
    成刑法第218 條第1 項之罪，始符立法目的。查被告楊書誠
    等人詐騙被害人黎鳳蓮所行使之偽造「台北地方法院地檢察
    署傳票」，其上蓋有偽造「台北地方法院檢查署」之印文1
    枚），及以承辦檢察官劉明川為名義製作之「公證請求書」
    等文件，固與各該機關之正式全銜非完全相同，然外觀上社
    會上一般人仍有誤信為係公務員職務上所製作之公文書，即
    屬偽造之公文書。復按公務機關識別證屬於品行、能力、服
    務相類證書之一種，查供少年楊○○犯罪所用未扣案之書記
    官「陳正明」之職務證，係表示在政府機關任職、服務之證
    書，即為刑法第212 條所稱服務證書此一特種文書。
(二)、次按「刑法上所謂公印或公印文，係專指表示公署或公務員
    資格之印信而言，即俗稱大印與小官章及其印文」（最高法
    院69年臺上字第693 號判例意旨參照）；「至其形式凡符合
    印信條例規定之要件而製頒，無論為印、關防、職章、圖記
    ，如足以表示其為公務主體之同一性者，均屬之」（最高法
    院89年度臺上字第3155號判決意旨參照）。再按「刑法第21
    8 條第1 項所謂公印，係指公署或公務員所用之印信而言，
    否則即為普通印章（最高法院84年度臺上字第6118號判決意
    旨參照）。查少年楊○○交付告訴人黎鳳蓮之「台北地方法
    院地檢察署傳票」上所蓋之印文為「台北地方法院檢查署」
    ，與臺灣臺北地方法院檢察署之機關正確全銜為「臺灣臺北
    地方法院檢察署印」雖不完全相同，然該印文文內容為我國
    檢察機關正確名銜之簡稱，樣式與政府機關關防（即俗稱大
    印）相符，顯係偽造上級機關製發之印信，雖名稱誤載為「
    台北地方法院檢查署」，仍足以表示公署之資格，認係屬偽
    造之公印及公印文。
(三)、本案用以詐騙告訴人黎鳳蓮之偽造「台北地方法院地檢察署
    傳票」、「公證請求書」之公文2 張、均已交付告訴人黎鳳
    蓮收執而所有，自非屬被告楊書誠、陳俊凱或共犯少年楊○
    ○等人所有之物，自無從依法宣告沒收。惟其上如附表編號
    2 所示偽造「台北地方法院檢查署」公印文1 枚，仍應依刑
    法第219 條規定，不論屬於犯人與否，併予宣告沒收。另未
    扣案如附表編號1 所示偽造「台北地方法院檢查署」公印1
    枚，因無證據證明業已滅失，仍應依刑法第219 條規定，宣
    告沒收。
(四)、未扣案之書記官「陳正明」職務證1 張，為被告楊書誠、陳
    俊凱、少年楊○○等人所有供本案犯罪所用之物，業據被告
    楊書誠供承在卷，因未扣案為避免將來執行困難，爰不另沒
    收之諭知，併此敘明。
五、協商判決除有刑事訴訟法第455 條之4 第1 項第1 款於本訊
    問程序終結前，被告撤銷協商合意或檢察官撤回協商聲請者
    ；第2 款被告協商之意思非出於自由意志者；第4 款被告所
    犯之罪非第455 條之2 第1 項所定得以協商判決者；第6 款
    被告有其他較重之裁判上一罪之犯罪事實者；第7 款法院認
    應諭知免刑或免訴、不受理者情形之一，及違反同條第2 項
    「法院應於協商合意範圍內為判決；法院為協商判決所科之
    刑，以宣告緩刑或二年以下有期徒刑、拘役或罰金為限」之
    規定者外，
    不得上訴。
六、如不服本件判決，且符合前述得上訴之特別規定者，得自收
    受判決送達之日起10日內，向本院提出上訴書狀，上訴於第
    二審法院。
中    華    民    國    100   年    11    月    10    日
                  刑事第十庭  書記官  譚系媛
                              法  官  楊萬益
上為正本係照原本作成。
                              書記官  譚系媛
中    華    民    國   100    年    11    月    10    日
 附表
┌──┬───────────┬─────────────┐
│編號│ 物 品 名 稱 暨 數 量 │ 偽造之公印文或公印暨數量 │
├──┼───────────┼─────────────┤
│ 1  │偽造「台北地方法院地檢│偽造「台北地方法院檢查署」│
│    │察署傳票」公文書1 張  │公印文1 枚                │
├──┼───────────┼─────────────┤
│ 2  │偽造「台北地方法院檢查│                          │
│    │署」公印1 枚          │                          │
└──┴───────────┴─────────────┘